# 反向购买中法律上子公司原股东（重组方）如何编制财务报表

提问人：cfshichunsheng 时间：2019-10-10 15:05:23
一、业务背景
上市公司 A 通过定增取得取得 B 公司 100% 的股权，交易完成后，B 公司的原股东取得了上市公司 A 的控制权，形成反向购买。
二、B 公司的原股东（重组方）如何编制财务报表
1 、重组方个别财务报表
对 B 公司的股权投资视为具有商业实质的非货币性交换确认处置损益；
2 、重组方合并财务报表
（ 1 ）上市公司A 构成业务的情况
由于 B 公司交易前后均在重组方的合并范围内，但持股比例下降，应视为以份额下降的部分为对价取得上市公司 A 的控制权，为非同一控制下的正向购买。合并成本为对 B 公司份额下降部分的公允价值，商誉为合并成本与上市公司 A 可辨认净资产的公允价值的份额的差额。同时份额下降部分的公允价值与减少的 B 公司权益金额的差额作为权益性交易（不丧失控制权的前提下处置子公司部分股权）；
（ 2 ）上市公司A 不构成业务的情况
上市公司 A不构成业务的情况下，重组方视为资产购买，不产生商誉。
我的理解是否正确，请陈版指教。特别是上市公司A不构成业务的情况下重组方合并报表应如何编制，理论依据是什么？最好提供一份示例。谢谢陈版。

回答人：chenyiwei
你的理解基本合理。可参考：《瑞华研究 2010 ～ 2016 汇编》之 “问题3-2-74（以子公司控股股权对被购买方增资实现对被购买方非同一控制下合并的处理）”。
当被收购的上市公司不构成业务时，按照上述办法计算确认的合并报表层面商誉应改为管理费用。这种做法是类似于股份支付费用的处理。因为在重组方（B 的原控股股东）的合并报表层面，不能适用财会函 [2008]60 号文中的 “权益性交易” 规定，而是视同合并主体自身发行股份取得上市公司 A的现有股份，发行股份的公允价值超出取得上市公司可辨认净资产公允价值的差额属于未取得明确的可辨认资产或服务，故确认费用。
IFRS 2.13A: In particular, if the identifiable consideration received (if any) by the entity appears to be less than the fair value of the equity instruments granted or liability incurred, typically this situation indicates that other consideration (ie unidentifiable goods or services) has been (or will be) received by the entity. The entity shall measure the identifiable goods or services received in accordance with this IFRS. The entity shall measure the unidentifiable goods or services received (or to be received) as the difference between the fair value of the share-based payment and the fair value of any identifiable goods or services received (or to be received). The entity shall measure the unidentifiable goods or services received at the grant date. However, for cash-settled transactions, the liability shall be remeasured at the end of each reporting period until it is settled in accordance with paragraphs 30–33.